臺灣臺中地方法院臺中簡易庭小額民事判決
111年度中小字第2297號
原      告  莊博欽  
被      告  賴韋志  

上列當事人間請求侵權行為損害賠償（交通）事件，本院於民國
111年9月2日言詞辯論終結，判決如下︰
    主　　　文
被告應給付原告新臺幣2,555元。
原告其餘之訴駁回。
訴訟費用新臺幣480元由被告負擔，餘新臺幣520元由原告負擔。
本判決原告勝訴部分得假執行。
    事實及理由
壹、程序方面：
　　被告經合法通知，未於言詞辯論期日到場，核無民事訴訟法
    第386條各款所列情形，依民事訴訟法第433條之3規定，本
    院依職權由原告一造辯論而為判決。
貳、實體方面：　　　　
一、原告主張：被告於民國109年2月4日下午，駕駛車牌號碼000
    -000號普通重型機車（下稱肇事機車）沿臺中市太平區東村
    路由大源路往中和街方向行駛，於同日下午18時26分，行經
    同區東村路與東村三街22巷口欲左彎進入對向之便利商店時
    ，因未禮讓對向直行由原告駕駛之車牌號碼000-0000號普通
    重型機車（下稱系爭機車）先行，兩車因而發生碰撞（下稱
    系爭事故），致系爭機車受損，被告自應負損害賠償之責。
    而系爭機車修復費用為零件費新臺幣（下同）5,300元。爰
    依侵權行為之法律關係，提起本件訴訟，並聲明：被告應給
    付原告5,300元。
二、被告未於言詞辯論期日到庭，亦未提出書狀為任何聲明或陳
    述。
三、本院之判斷：
㈠、原告主張上開事實，業據提出免用統一發票收據、車損照片
    、道路交通事故當事人登記聯單、行車執照、現場照片為證
    ，並經本院向臺中市政府警察局太平分局調取系爭事故之道
    路交通事故現場圖（現場圖誤植1、2車車號，1車應為肇事
    機車，2車應為系爭機車）、調查紀錄表、調查報告表、初
    步分析研判表【記載被告有轉彎車應讓直行車先行之肇事原
    因、原告有未注意車前狀態之肇事原因】、補充資料表、現
    場及車損照片核閱無誤，而被告已於相當時期受合法之通知
    ，而於言詞辯論期日不到場，亦未提出準備書狀爭執，依民
    事訴訟法第436條之23準用第436條第2項適用第280條第3項
    、第1項之規定，視同自認。
㈡、按汽車行駛時，駕駛人應注意車前狀況，並隨時採取必要之
    安全措施；汽車行駛至交岔路口，其行進、轉彎，應依下列
    規定： 七、轉彎車應讓直行車先行，道路交通安全規則第9
    4條第3項、第102條第1項第7款分別定有明文。經查，被告
    於員警製作之調查紀錄表自承：「我沿東村路打方向燈要左
    轉往7-11的小路，碰撞前我看見對方已經很近了，當時我已
    經轉到對向了，但卻來不及反應，就發生碰撞」等語（見本
    院卷第60頁），核與原告於員警製作之調查紀錄表所陳：「
    我沿東村路往大原路方向直行，當時碰撞前我看見對方在對
    向打方向燈約3公尺左右，對方是停在黃網線那邊，又騎又
    停，最後逆向斜切往7-11的小路，…發生碰撞」等語大致相
    符（見本院卷第61頁），足見被告於系爭事故發生時，因未
    禮讓直行之原告所駕駛之系爭機車先行即貿然左轉，致與系
    爭機車發生碰撞，被告就系爭事故之發生自有過失，堪予認
    定，且系爭機車之受損與被告過失之駕駛行為具有因果關係
    。至原告駕駛系爭機車輛進入上開交岔路口，亦應注意車前
    狀況，並隨時採取必要之安全措施，竟疏未注意，致與被告
    所駕駛之肇事機車發生碰撞，原告就系爭事故之發生亦與有
    過失。本院審酌兩造對系爭事故之過失程度，認被告就系爭
    事故應負百分之75之過失責任，原告應負百分之25之過失責
    任。至原告主張被告在網狀線韂停及逆向駛入對向車道之過
    失行為部分，已現有證據並無法證明，難認有據。
㈢、次按因故意或過失，不法侵害他人之權利者，負損害賠償責
    任；損害賠償除法律另有規定或契約另有訂定外，應以填補
    債權人所受損害及所失之利益；又不法毀損他人之物者，被
    害人得請求賠償其物因毀損所減少之價額，民法第184條第1
    項前段、第216條第1項、第196條分別定有明文。本件被告
    過失駕駛行為，不法侵害原告之系爭機車，原告依上開規定
    請求被告負侵權行為損害賠償責任，自屬有據。又請求賠償
    物被毀損所減少之價值，得以修復費用為估價標準，但以必
    要者為限，例如修理材料費以新品換舊品應予折舊（參照最
    高法院77年第9次民事庭會議決議）。查系爭機車因系爭事
    故受損修復所需費用5,300元，均為零件費用，有免用統一
    發票收據附卷可稽（見本院卷第18-1頁），又系爭機車修理
    時，乃係以新零件更換被損之舊零件，是依上開說明，自應
    將零件折舊部分予以扣除。依行政院所頒固定資產耐用年數
    表及固定資產折舊率之規定，機車之耐用年數為3年，依定
    率遞減法每年折舊1000分之536，參以系爭機車出廠日為108
    年5月，依民法第124條第2項規定意旨，應以同年月15日為
    出廠日，據此計算，系爭機車迄至系爭事故發生時即109年2
    月4日，實際使用日數為8月又20日，則依「營利事業所得稅
    結算申報查核準則」第95條第8項所定「固定資產提列折舊
    採用定率遞減法，以1年為計算單位，其使用期間未滿1年者
    ，按實際使用之月數相當於全年之比例計算之，不滿1月者
    ，以月計」，系爭機車應以9個月計算折舊，則零件扣除折
    舊後之修復費用為3,406元（詳如附表之計算式），逾此部
    分之請求，即屬無據。 
㈣、再按損害之發生或擴大，被害人與有過失者，法院得減輕賠
    償金額，或免除之，民法第217條第1項規定甚明。被告與原
    告就本件車禍之發生均有過失，分別應負百分之75、百分之
    25之過失責任，業如前述，則經過失相抵後，原告得請求被
    告之賠償金額為2,555元（計算式：3406*0.75＝2554.5，元
    以下4捨5入）。
四、綜上所述，原告依侵權行為之法律關係，請求被告給付原告
    2,555元為有理由，應予准許；逾此部分之請求，則無理由
    ，應予駁回。
五、依民事訴訟法第436條之19第1項、第79條規定，本件訴訟費
    用額確定為1,000元（即原告繳納之第一審裁判費1,000元）
    ，本院審酌兩造之勝敗情形，命由被告負擔其中480元，餘5
    20元由原告負擔。
中　　華　　民　　國　　111 　年　　9 　　月　　16　　日
                  臺中簡易庭    法  官  李立傑
以上為正本係照原本作成。
如不服本判決，應於送達後二十日內，以判決違背法令為理由，
向本院提出上訴狀並表明上訴理由（上訴理由應表明一、原判決
所違背之法令及其具體內容；二、依訴訟資料可認為原判決有違
背法令之具體事實），如於本判決宣示後送達前提起上訴者，應
於判決送達後廿日內補提上訴理由書（須附繕本）。
中　　華　　民　　國　　111 　年　　9 　　月　　16　　日
                                書記官  洪加芳
附表
-----
折舊時間           金額
第1年折舊值        5,300×0.536×(8/12)=1,894
第1年折舊後價值    5,300-1,894=3,406